【裁判字號】    97,易,1538
【裁判日期】    970624
【裁判案由】    詐欺
【裁判全文】
臺灣臺北地方法院刑事判決              97年度易字第1538號
公  訴  人  臺灣臺北地方法院檢察署檢察官
被      告  丙○○
                    （另案於臺灣臺北監獄臺北分監執行中）
上列被告因詐欺案件，經檢察官聲請以簡易判決處刑（九十七年
度偵緝字第七○一號），本院認為不宜以簡易判決處刑（九十七
年度簡字第一八六九號），改依通常程序審理，被告於準備程序
中就被訴事實為有罪之陳述，經本院合議庭裁定改以簡式審判程
序，判決如下：
    主  文
丙○○連續意圖為自己不法之所有，以詐術使人將本人之物交付
，處有期徒刑拾月。
    事  實
一、丙○○明知其名下並無任何資產，且四處告貸無門，資力不
    佳，無力清償借款，竟基於意圖為自己不法所有之概括犯意
    ，連續於民國九十二年五月上旬某時，持如附表編號一所示
    支票向乙○○借款，佯稱將於票載發票日期屆至時清償借款
    ，致使乙○○限於錯誤，交付借款新臺幣（下同）十三萬六
    千元予丙○○，又於同月下旬某時，持如附表編號二、三所
    示支票向乙○○借款，佯稱將於票載發票日期屆至時清償借
    款，致使乙○○限於錯誤，交付借款十五萬元予丙○○，詎
    乙○○遵期提示上揭支票，均遭退票，丙○○亦聯絡無著，
    乙○○始知受騙。
二、案經乙○○訴由臺灣臺北地方法院檢察署檢察官偵查起訴。
    理  由
一、上揭事實業據被告丙○○於本院準備程序、審理程序中坦承
    不諱（見本院卷第三一、三二、三四頁），經核與告訴人乙
    ○○於警詢（見九十四年度偵字第一九五九七號卷第四、五
    頁）、偵查中（見九十七年度偵緝字第七○一號卷第十七、
    十八頁）指證情節相符，並有如附表編號一、二、三所示支
    票暨退票理由單附卷足憑（見九十四年度偵字第一九五九七
    號卷第十、十一頁），足徵被告之自白與事實相符，堪以採
    信。綜上，本件事證明確，被告詐欺犯行，已堪認定，應依
    法論科。
二、經查：
  (一)被告行為後，刑法業於九十四年二月二日修正公布，九十五
    年七月一日起施行，其中第五十六條關於連續犯之規定已刪
    除，並修正第二條、第二十八條、第三十三條、第三十八條
    、第四十一條、第四十二條、第五十五條及第七十四條等規
    定。按「行為後法律有變更者，適用行為時之法律，但行為
    後之法律有利於行為人者，適用最有利於行為人之法律」，
    修正後刑法第二條第一項定有明文，此條規定係規範行為後
    法律變更所生新舊法律比較適用之準據法，本身尚無新舊法
    比較之問題，於新法施行後，應一律適用新法第二條第一項
    之規定，為「從舊從輕」之比較。再按本次法律變更，比較
    時應就罪刑有關之共犯、未遂犯、想像競合犯、牽連犯、連
    續犯、結合犯，以及累犯加重、自首減輕暨其他法定加減原
    因（如身分加減）與加減例等一切情形，綜其全部罪刑之結
    果而為比較（最高法院九十五年五月二十三日九十五年度第
    八次刑庭會議決議參照）。末按，刑法第二條第一項規定，
    係規範行為後「法律變更」所生新舊法比較適用之準據法。
    故如新舊法處罰之輕重相同，即無比較適用之問題，非此條
    所指之法律有變更，即無本條之適用，應依一般法律適用原
    則，適用裁判時法。其為純文字修正者，更應同此（最高法
    院九十五年十一月七日第二十一次刑事庭會議決議參照）。
    經查，被告行為後，刑法第五十六條、第三十三條第五款、
    第六十七條均有修正，綜其全部罪刑而為比較之結果，以適
    用被告行為之法律，對被告最為有利，依上揭說明，自應整
    體適用被告行為時即修正前刑法之規定，以為論處，合先敘
    明。
  (二)核被告所為係犯刑法第三百三十九條第一項之詐欺取財罪，
    其法定刑罰金部分，應依修正前刑法第三十三條第五款論處
    。而被告先後二次詐欺取財犯行，時間緊接，所犯皆係構成
    要件相同之罪名，顯係基於概括犯意為之，為連續犯，應依
    修正前刑法第五十六條之規定，以一罪論，並加重其刑。爰
    審酌被告明知伊已無清償能力，猶持如附表所示支票向告訴
    人調現，致使告訴人陷於錯誤，給付共計二十八萬六千元款
    項被告，告訴人所受損害非輕，被告迄今仍未賠償告訴人，
    被告犯後坦承一切，態度尚稱良好及其犯罪之動機、手段、
    品行、生活狀況、智識程度等一切情狀，量處如主文所示之
    刑。而被告行為後，刑法施行法業於九十五年六月十四日增
    訂公布第一條之一，其中第一項規定：「中華民國九十四年
    一月七日刑法修正施行後，刑法分則編所定罰金之貨幣單位
    為新臺幣」，第二項前段明定：「九十四年一月七日刑法修
    正時，刑法分則編未修正之條文定有罰金者，自九十四年一
    月七日刑法修正施行後，就其所定數額提高為三十倍」，惟
    依被告行為時之法律即罰金罰鍰提高標準條例第一條前段，
    業將刑法分則各罪法定刑所定罰金數額提高十倍，再由銀元
    換算為新臺幣之結果，刑法第三百三十九條第一項法定刑所
    定罰金最高數額，與修正後之法律規定仍屬一致，並無不同
    ，對被告而言尚無有利或不利之情形，揆諸前揭說明，自不
    生新舊法比較之問題，應依一般法律適用原則，適用裁判時
    法即刑法施行法第一條之一第一項、第二項前段之規定，而
    不再適用罰金罰鍰提高標準條例第一條前段（臺灣高等法院
    暨所屬法院九十五年十二月十三日九十五年法律座談會刑事
    類提案第十六號研討結果參照）；又被告犯罪時間雖在九十
    六年四月二十四日以前，惟被告於中華民國九十六年罪犯減
    刑條例施行前，在九十四年十一月十日經臺灣臺北地方法院
    檢察署以甲○大偵黃緝字第三三九一號通緝書通緝在案，於
    九十六年十一月一十五經臺中市警察局第一分局緝獲歸案，
    有臺中市警察局第一分局通緝案件報告書（見九十七年度偵
    緝字第七○一號卷第一頁）及臺灣高等法院被告全國通緝紀
    錄表（見本院卷第三七、三八頁）在卷足憑，依中華民國九
    十六年罪犯減刑條例第五條之規定，不得予以減刑，均併此
    敘明。
據上論斷，應依刑事訴訟法第四百五十二條、第二百七十三條之
一第一項、第二百九十九條第一項前段，刑法第二條第一項前段
、第三百三十九條第一項，修正前刑法第五十六條，刑法施行法
第一條之一第一項、第二項前段，判決如主文。
本案經檢察官蔡立文到庭執行職務。
中    華    民    國    97    年    6    月     24    日
                  刑事第十四庭  法  官  李家慧
以上正本證明與原本無異。
如不服本判決，應於判決送達後10日內，向本院提出上訴狀。
                                書記官  鄭淑丰
中    華    民    國    97    年    6     月    24    日
附錄本件論罪科刑法條：
中華民國刑法第339條
（普通詐欺罪）
意圖為自己或第三人不法之所有，以詐術使人將本人或第三人之
物交付者，處5年以下有期徒刑、拘役或科或併科1千元以下罰金
。
以前項方法得財產上不法之利益或使第三人得之者，亦同。
前二項之未遂犯罰之。
附表：
┌──┬─────┬────┬─────┬────┬─────┬─────┐
│編號│支票號碼  │發票人  │ 票面金額 │ 付款人 │發票日期  │退票理由  │
├──┼─────┼────┼─────┼────┼─────┼─────┤
│一  │BG0000000 │丙○○（│十三萬六千│富邦銀行│九十二年五│存款不足及│
│    │          │誤蓋「許│元        │臺中分行│月三十一日│發票人簽章│
│    │          │政雄」印│          │        │          │不符。    │
│    │          │章）    │          │        │          │          │
├──┼─────┼────┼─────┼────┼─────┼─────┤
│二  │BG0000000 │丙○○  │十二萬元  │富邦銀行│九十二年七│存款不足。│
│    │          │        │          │臺中分行│月三十一日│          │
├──┼─────┼────┼─────┼────┼─────┼─────┤
│三  │EP0000000 │黃金乾  │三萬元    │臺灣土地│九十二年六│存款不足及│
│    │          │        │          │銀行北屯│月十五日  │拒絕往來戶│
│    │          │        │          │分行    │          │。        │
└──┴─────┴────┴─────┴────┴─────┴─────┘


司法院資訊處製作；財團法人民間司法改革基金會備份。
